【裁判字號】    92,毒抗,151
【裁判日期】    920404
【裁判案由】    毒品危害防制條例
【裁判全文】
臺灣高等法院刑事裁定                          九十二年度毒抗字第一五一號
    抗  告  人  甲○○
    即被告
右抗告人因違反毒品危害防制條例案件，不服臺灣臺北地方法院，中華民國九十二年
三月四日所為應送勒戒處所觀察、勒戒之裁定（九十二年度毒聲字第三八六號），提
起抗告，本院裁定如左：
    主  文
抗告駁回。
    理  由
一、抗告意旨略以：抗告人甲○○於民國（下同）九十一年七月二十一日在錢櫃ＫＴ
    Ｖ唱歌時為警臨檢，雖經採集尿液送驗結果呈毒品ＭＤＭＡ陽性反應，然抗告人
    於該期間曾服用坊間之減肥藥物，是否因服用減肥藥而致尿液檢查結果呈毒品Ｍ
    ＤＭＡ陽性反應，抗告人確未施用毒品ＭＤＭＡ，原審竟裁定將抗告人送勒戒處
    所觀察、勒戒，尚有未合，為此依法提起抗告云云。
二、按違反毒品危害防制條例第十條之罪者，應將被告送勒戒處所觀察、勒戒，同條
    例第二十條第一項有明文。查被告甲○○於九十一年七月二十一日十一時十五分
    許，在台北市大安區○○○路○段二二號錢櫃ＫＴＶ二０二號包廂內為警查獲經
    警採集尿液，送請台北市立療養院以酵素免疫分析法、薄層層析法檢驗結果，發
    現呈ＭＤＭＡ陽性反應，復送請台灣尖端先進生技醫藥股份有限公司濫用藥物檢
    驗中心以酵素免疫分析法及氣相層析質譜儀檢驗結果，仍發現呈毒品ＭＤＭＡ陽
    性反應，有台北市立療養院九十一年七月三十一日煙毒尿液檢驗報告書及台灣尖
    端先進生技醫藥股份有限公司濫用藥物檢驗中心九十一年九月二十三日濫用藥物
    檢驗報告各一紙在卷可稽。被告雖否認有施用毒品ＭＤＭＡ，並以曾服用減肥藥
    物，致尿液可能因而檢驗含有毒品ＭＤＭＡ反應，然查毒品ＭＤＭＡ係屬政府嚴
    格管制之違禁物，一般經政府核准製造之藥品自無添加毒品ＭＤＭＡ之可言，被
    告縱曾服用減肥藥物，惟其所服用若屬經檢驗合格之藥物，其尿液自無可能經檢
    驗呈毒品ＭＤＭＡ陽性反應，況查並無被告所服用之藥物可供查驗﹔且查被告之
    尿液，經台北市立療養院及台灣尖端先進生技醫藥股份有限公司以「酵素免疫分
    析法」篩檢檢驗結果呈毒品ＭＤＭＡ陽性反應，復經較為精密之「氣相層析質譜
    儀分析法」確認檢驗結果，亦發現其尿液呈現毒品ＭＤＭＡ之陽性反應，而查尿
    液以酵素免疫分析或薄層定性分析等方式為初步篩檢者，固具有相當之偽陽性可
    能，惟若再以精密之「氣相層析質譜儀分析法」為確認時，即係在良好的操作條
    件下，以氣相層析質譜儀作藥物及其代謝物之定性及定量分析，幾乎不會有偽陽
    性反應產生之可能（參照行政院國軍退除役官兵輔導委員會臺北榮民總醫院八十
    三年四月七日（八三）北總內字第○三○五○號函，及法務部調查局第六處八十
    七年九月二十二日（87）發技（一）字第八七０七一四九一號函），是被告之尿
    液既經上述檢驗方法所為之結果確認含有毒品ＭＤＭＡ之陽性反應，則被告確有
    施用毒品ＭＤＭＡ之事實，應堪認定，被告空口否認有施用毒品ＭＤＭＡ，殊非
    可採。而按一般而言，服用藥物後於尿液中排出之最長時限，受施用劑量、施用
    方式、個人體質及其代謝情況等因素影響，因個案而異。一般安非他命類藥物（
    包括ＭＤＭＡ、ＭＤＡ）可檢出之時間為一至四天（參照行政院衛生署管制藥物
    管理局九十一年十一月二十七日管檢字第一一一八七四號函），足認被告於前開
    採集尿液時間回溯前九十六小時內某時，在不詳地點確有施用毒品ＭＤＭＡ之犯
    行，洵堪認定，原審因而依台灣台北地方法院檢察署檢察官聲請，援引毒品危害
    防制條例第二十條第一項、觀察勒戒處分執行條例第三條第一項之規定，裁定將
    被告送勒戒處所觀察、勒戒，經核並無不合，被告抗告意旨否認有施用毒品ＭＤ
    ＭＡ，而指摘原裁定不當，尚難認有理由，應予駁回。
據上論斷，應依刑事訴訟法第四百十二條，裁定如主文。
中      華      民      國    九十二    年      四      月      四      日
                              臺灣高等法院刑事第三庭
                                  審判長法  官 張  連  財
                                        法  官 林  明  俊
                                        法  官 張  傳  栗
右正本證明與原本無異。
不得再抗告。
                                        書記官  秦  慧  榮
中      華      民      國    九十二    年      四      月      四      日


司法院資訊處製作；財團法人民間司法改革基金會備份。
